臺灣士林地方法院交通事件裁定　　　　93年度交聲字第1684號
原處分機關　台北市交通裁決所
異　議　人
即受處分人　甲○○
上列異議人即受處分人因違反道路交通管理處罰條例案件，對於
台北市交通事件裁所93年10月18日所為之處分（原處分案號：北
市裁三字第裁22─ＡＢＺ377233號），聲明異議，本院裁定如下
：
        主  文
原處分關於甲○○汽車駕駛人，曾依道路交通管理處罰條例第37
條第2 項之規定吊銷駕駛執照，處終身禁止考領各級車類之駕駛
執照部分撤銷。
甲○○汽車駕駛人，曾依道路交通管理處罰條例第37條第2 項之
規定吊銷駕駛執照，處終身不得考領營業小客車駕駛執照。
其餘異議駁回。
        理  由
一、按營業小客車駕駛人，在執業期中，犯毒品危害防制條例之
    罪，經法院判處罪刑確定者，吊銷其營業小客車執業登記證
    及駕駛執照，道路交通管理處罰條例第37條第2 項後段定有
    明文；又汽車駕駛人，因違反道路交通管理處罰條例，受吊
    銷駕駛執照處分時，吊銷其持有各級車類之駕駛執照，同條
    例第68條亦規定甚明。
二、原處分意旨略以：異議人即受處分人甲○○為營業小客車駕
    駛人，因在執業中犯毒品危害防治條例罪經警舉發「於執業
    期中經台灣基隆地方法院92年度訴字第421 號判決在案」，
    依道路交通管理處罰條例第37條第2 項之規定，吊銷異議人
    之各級車類駕駛執照，且終身（原處分誤為「生」）不得考
    領各級車類之駕駛執照。
三、異議意旨略以：異議人係因妻子突然往生又遭損友誘惑才做
    出違法情事，雖遭吊銷營業駕駛執照，惟異議人坦然接受。
    惟異議人年事已高，又無學歷專長，只能靠開車過活，且現
    已完全滌除吸毒惡習，請求法外施仁，准異議人持有普通駕
    照，俾維持生計等語。
四、經查：
    (一)本件異議人對其於執業期中，犯毒品危害防制條例之罪，
      經台灣基隆地方法院以92年度訴字第421 號判決處有期徒
      刑7 月確定之事實，業已坦承無諱，並有上開判決及台灣
      高等法院被告前案紀錄表各1 件在卷可稽，故依道路交通
      管理處罰條例第37條第2 項後、第68條之規定，應吊銷異
      議人持有之含普通駕駛執照及職業駕駛執照在內之各級車
      類之駕駛執照，並無疑問。是異議人請求准其繼續持有普
      通駕駛執照，核無理由。
    (二)又道路交通管理處罰條例第67條第1 項，對於吊銷駕駛執
      照之駕駛人設有終身禁考之規定，依該條項規定：汽車駕
      駛人，曾依第27條第2 項、第29條之2 第4 項、第35 條
      第1 項、第2 項後段、第3 項後段、第37條第2 項、第54
      條、第61條第1 項第1 款、第2 款、第62條第1 項之規定
      吊銷駕駛執照者，終身不得考領駕駛執照。惟此所謂不得
      考照者，是否一律指不得考領遭吊銷之各級車類之駕駛執
      照，法無明文，於解釋上不無疑問。茲分析如下：
      (1)道路交通管理處罰條例就有關吊銷駕駛執照後終身禁止
        考照，係規定於該法第67條第1 項及第4 項，其中該條
        第4 項係對於吊銷駕駛執照不得考領執照期間合計達6
        年以上者（即極嚴重之違規情形）之禁考規定，該條第
        1 項則係採列舉方式規定，就其所列舉應終身禁考之情
        形而觀，其中道路交通管理處罰條例第27條第2 項、第
        29 條 之2 第4 項、第35條第1 項、第2 項後段、第3
        項後段、第54條、第61條第1 項第1 款、第2 款、第62
        條第1 項等，均不以營業小客車之駕駛人為限，即一般
        普通駕駛人或營業小客車以外車輛之職業駕駛人亦在規
        範範圍內，且均係以駕駛人有重大交通違規行為，或造
        成人員傷亡為要件。惟同條例第37條第2 項則僅限於營
        業小客車之駕駛人，且不以駕駛人有交通違規行為為必
        要，而係以駕駛人犯刑事犯罪或有流氓行為為要件。
      (2)再依道路交通管理處罰條例第37條第1 至3 項規定，於
        駕駛人犯特定之罪或交付感訓處分時，禁止其辦理營業
        小客車執業登記，如駕駛人於取得營業小客車之駕駛執
        照後犯罪或有流氓行為者，則依其所犯者係何罪及是否
        經判決或交付感訓確定，而決定應對其處以吊扣或吊銷
        駕駛執照處分。可知因營業小客車之駕駛載送乘客，與
        乘客長時間接觸，駕駛人品德之良莠直接攸關乘客安全
        ，故道路交通管理處罰條例特以第37條第1 至3 項規定
        ，限制有特定犯罪或流氓行為前科者不得取得營業小客
        車駕駛執照，已取得執照後再犯罪或有流氓行為者，亦
        應吊扣或吊銷其執照。是道路交通管理處罰條例第37條
        第1 至3 項之規定，專係針對營業小客車駕駛人之資格
        所為限制甚明。
      (3)是故，衡諸(1)道路交通管理處罰條例第67條第1 項所列
        舉終身禁止考照之情形，僅同法第37條第2 項是專針對
        營業小客車之駕駛人為之，且非以駕駛人有重大交通違
        規行為為必要，而係以駕駛人犯刑事犯罪或有流氓行為
        為要件；及(2)道路交通管理處罰條例第37條第2 項係為
        保護乘客安全而對營業小客車駕駛之資格所為限制等法
        條意旨，應認營業小客車駕駛人有道路交通管理處罰條
        例第37條第2 項所定之情形而遭吊銷駕駛執照者，為乘
        客之安全計，僅須限制該駕駛人再次取得營業小客車駕
        駛執照即可，似無限制其不得再取得其他種類之駕駛執
        照而一併剝奪其所有駕車資格之必要。此觀之道路交通
        管理處罰條例對於持有營業小客車以外車輛之駕駛執照
        之駕駛人並無與該法第37條第1 至3 項相類似─即：以
        犯與交通違規行無關之特定刑事犯罪或有流氓行為者，
        即不得取得該等駕駛執照或已取得該等駕駛執照者應行
        吊扣或吊銷─之規定，益足明之。據上，本件異議人因
        有道路交通管理處罰條例第37條第2 項後段之情形，而
        依同法第67 條 第1 項，終身不得考領駕駛執照者，所
        禁考者，應係僅指營業小客車之駕駛執照言，尚不包括
        營業小客車以外各級車輛之駕駛執照，異議人非不得再
        行考領其他種類之駕駛執照。雖交通部94年1 月10日交
        路字第0930068404號函，認職業駕駛人因案受終身不得
        考領駕駛執照之處分者，即永久喪失領取駕駛執照之資
        格，亦不得報考普通駕駛執照，惟此乃行政機關之見解
        ，法院處理具體案件時，尚不受該見解之拘束，附為敘
        明。
五、綜上，原處分機關就異議人犯毒品危害防制條例之罪，依道
    路交通管理處罰條例第37條第2 項之規定，吊銷異議人之各
    級車類駕駛執照，認事用法均無不當，異議人此部分之異議
    為無理由，應予駁回。至原處分機關對異議人所處終身禁止
    考領各級車類駕駛執照之處分，於法不合，且未於原處分中
    敘明禁考應適用之法條為道路交通管理處罰條例第67條第1
    項，亦有未洽，應由本院將該部分之原處分撤銷，另諭知適
    法處分如主文第2 項所示。
據上論斷，依道路交通案件處理辦法第19條、第20條，裁定如主
文。
中　　華　　民　　國　　94　　年　　5 　　月　　30　　日
                  交通法庭法　官  彭洪媛
上正本證明與原本無異。
如不服本裁定應於送達後5日內向本院提出抗告狀。
                          書記官  周霙蘭
中　　華　　民　　國　　94　　年　　5 　　月　　31　　日
